【裁判字號】    98,上訴,1234
【裁判日期】    990120
【裁判案由】    毒品危害防制條例
【裁判全文】
臺灣高等法院臺南分院刑事判決  九十八年度上訴字第一二三四號
上訴人
即被告  甲○○
上列上訴人因毒品危害防制條例案件，不服臺灣臺南地方法院九
十八年度訴字第一一一二號中華民國九十八年九月三十日第一審
判決（起訴案號：臺灣臺南地方法院檢察署九十八年度毒偵字第
一四五三號），提起上訴，本院判決如下：
    主    文
上訴駁回。
    事    實
一、甲○○前因施用毒品案件，經臺灣臺南地方法院九十一年度
    毒聲字第六五０號裁定送觀察、勒戒，因認有繼續施用毒品
    之傾向，經臺灣臺南地方法院九十一年度毒聲字第八一二號
    裁定送強制戒治，嗣認無繼續戒治之必要，經臺灣臺南地方
    法院九十一年度毒聲字第一八五八號裁定停止戒治併付保護
    管束，因違反保護管束應遵守事項情節重大，經臺灣臺南地
    方法院九十二年度毒聲字第七一四號裁定撤銷停止戒治，於
    民國（下同）九十三年一月十四日強制戒治執行完畢釋放出
    所，並由臺灣臺南地方法院檢察署檢察官九十三年度戒毒偵
    字第三八號為不起訴處分確定。又因施用毒品案件，經臺灣
    臺南地方法院九十四年度訴字第七四號判處有期徒刑八月，
    經提起上訴後復撤回上訴確定，於九十五年一月二十九日執
    行完畢。又因施用毒品案件，經臺灣臺南地方法院九十五年
    度訴字第一０八一號判處有期徒刑九月，經提起上訴後復撤
    回上訴確定，嗣減為有期徒刑四月又十五日；又因施用毒品
    案件，經臺灣臺南地方法院九十六年度訴字第四０八號判處
    有期徒刑十月確定，又因竊盜案件，經臺灣臺南地方法院九
    十六年度簡字第一五三六號判處有期徒刑五月確定，後二罪
    經減刑為五月、二月又十五日，定執行刑為有期徒刑七月；
    與上一罪接續執行於九十七年二月二十二日執行完畢。詎未
    戒除毒癮，竟基於施用第一級毒品海洛因之犯意，於九十八
    年五月十九日某時，在臺南市○○區○○路四段四０八號住
    處，以將海洛因摻入香煙內點燃吸食之方式，施用第一級毒
    品海洛因一次。嗣於九十八年五月二十二日上午十一時三十
    五分許，在臺南市○○區○○路與長溪路交岔路口處，因騎
    乘機車未戴安全帽，經警盤查且發現為毒品列管人口，經徵
    得其同意採尿送驗而查獲。
二、案經臺南市警察局第三分局報請臺灣臺南地方法院檢察署檢
    察官偵查起訴
    理    由
一、上揭犯罪事實，迭據被告甲○○於原審及本院審理時坦承不
    諱，且被告於查獲時經警採集其尿液送驗結果，呈嗎啡陽性
    反應，有長榮大學確認報告、送驗尿液年籍對照表附卷可稽
    。被告上揭時地施用第一級毒品海洛因犯行，事證明確。
二、按依毒品危害防制條例第二十條、第二十三條規定，僅限於
    「初犯」及「五年後再犯」二種情形，始應先經觀察、勒戒
    或強制戒治程序，不能逕行起訴。但倘被告於五年內已再犯
    ，經依法再為保安處分或追訴處罰者，縱其第三次（或第三
    次以上）施用毒品之時間，在初犯之保安處分執行完畢釋放
    五年以後，即非屬「五年後再犯」之情形，且因前有「五年
    內再犯」情形，顯見其再犯率甚高，原實施之保安處分無法
    收其實效，毋庸仍予寬典處遇，而應依該條例第十條逕予刑
    罰制裁。本件被告前因施用毒品案件，經原審九十一年度毒
    聲字第六五０號裁定送觀察、勒戒，因認有繼續施用毒品之
    傾向，經原審九十一年度毒聲字第八一二號裁定送強制戒治
    ，嗣認無繼續戒治之必要，經原審九十一年度毒聲字第一八
    五八號裁定停止戒治併付保護管束，再因違反保護管束應遵
    守事項情節重大，經原審九十二年度毒聲字第七一四號裁定
    撤銷停止戒治，於九十三年一月十四日強制戒治執行完畢釋
    放出所，由臺灣臺南地方法院檢察署檢察官九十三年度戒毒
    偵字第三八號為不起訴處分確定；又因施用毒品案件，經原
    審九十四年度訴字第七四號判決處有期徒刑八月，經提起上
    訴後復撤回上訴確定，於九十五年一月二十九日執行完畢，
    又因施用毒品案件，經臺灣臺南地方法院九十五年度訴字第
    一０八一號判處有期徒刑九月，經提起上訴後復撤回上訴確
    定，嗣減為有期徒刑四月又十五日；又因施用毒品案件，經
    臺灣臺南地方法院九十六年度訴字第四０八號判處有期徒刑
    十月確定，又因竊盜案件，經臺灣臺南地方法院九十六年度
    簡字第一五三六號判處有期徒刑五月確定，後二罪經減刑為
    五月、二月又十五日，定執行刑為有期徒刑七月；與上一罪
    接續執行於九十七年二月二十二日執行完畢，有臺灣高等法
    院被告前案紀錄表附卷可稽。被告曾於前揭強制戒治處分執
    行完畢後五年內再犯上開施用毒品之罪，經法院判處罪刑確
    定執行後，仍一再犯施用毒品之罪，顯見其再犯率甚高，原
    實施觀察、勒戒、強制戒治，已無法收其實效，而無五年戒
    斷期之存在，被告另犯本件施用第一級毒品海洛因犯行，依
    前揭說明，即無再施以觀察、勒戒及強制戒治之必要，檢察
    官依法追訴，自應予以論罪科刑。
三、查海洛因屬毒品危害防制條例第二條第二項第一款所規定之
    第一級毒品。核被告施用海洛因，係犯毒品危害防制條例第
    十條第一項施用第一級毒品罪。被告持有第一級毒品，復進
    而施用，其持有毒品之低度行為，應為施用第一級毒品之高
    度行為所吸收，不另論罪。又被告因施用毒品案件，經臺灣
    臺南地方法院九十五年度訴字第一０八一號判處有期徒刑九
    月，經提起上訴後復撤回上訴確定，嗣減為有期徒刑四月又
    十五日；又因施用毒品案件，經臺灣臺南地方法院九十六年
    度訴字第四０八號判處有期徒刑十月確定，又因竊盜案件，
    經臺灣臺南地方法院九十六年度簡字第一五三六號判處有期
    徒刑五月確定，後二罪經減刑為五月、二月又十五日，定執
    行刑為有期徒刑七月；與上一罪接續執行於九十七年二月二
    十二日執行完畢，有臺灣高等法院被告前案紀錄表在卷可憑
    ，於五年以內再故意犯本件有期徒刑以上之罪，應依刑法第
    四十七條第一項規定，論以累犯，並加重其刑。原審審酌被
    告施用毒品，戕害其身心，滋生其他犯罪，嚴重損及公益，
    曾有施用毒品經法院判刑執行完畢，於短期內再施用毒品，
    顯見不思悔改，自制力不佳，及犯後坦承犯行，其施用毒品
    行為於本質上係自我戕害行為，反社會性之程度較低等一切
    情狀，適用毒品危害防制條例第十條第一項、刑法第十一條
    、第四十七條第一項，量處有期徒刑玖月，以資懲儆。本院
    經核原判決認事用法，均無不合，量刑亦屬妥適。被告上訴
    ，指摘原判決量刑過重，為無理由，應予駁回。
四、據上論斷，應依刑事訴訟法第三百六十八條，判決如主文。
本案經檢察官范文豪到庭執行職務。
中    華    民    國    99    年    1     月    20    日
                  刑事第一庭審判長法官  茆  臺  雲
                                  法官  王  明  宏
                                  法官  蔡  長  林
以上正本證明與原本無異。
如不服本判決應於收受送達後10日內向本院提出上訴書狀，其未
敘述上訴理由者，並得於提起上訴後10日內向本院補提理由書（
均須按他造當事人之人數附繕本）「切勿逕送上級法院」。
                                書記官  李  培  薇
中    華    民    國    99    年    1     月    21    日
附錄本案論罪科刑法條全文：
毒品危害防制條例第十條第一項：
  施用第一級毒品者，處六月以上五年以下有期徒刑。

司法院資訊處製作；財團法人民間司法改革基金會備份。
